【裁判字號】    94,自,43
【裁判日期】    950605
【裁判案由】    詐欺
【裁判全文】
臺灣士林地方法院刑事裁定               94年度自字第43號
自  訴  人  甲○○
自訴代理人  盧慶南律師
被      告  乙○○
上列被告因詐欺案件，經自訴人提起自訴，本院裁定如下：
    主  文
自訴駁回。
    理  由
一、按法院或受命法官於自訴案件第一次審判期日前訊問及調查
    結果，如認為案件有刑事訴訟法第252 條至第254 條之情形
    者，得以裁定駁回其自訴，同法第326 條第3 項定有明文。
    次按犯罪事實應依證據認定之，無證據不得認定犯罪事實；
    又犯罪嫌疑不足者，應為不起訴之處分，同法第154 條第2
    項、第252 條第10款分別定有明文。末按刑法上詐欺罪之成
    立，須加害者有不法取得財物之意思，實施詐術，被害者因
    此陷於錯誤，而為財產上之處分，並受有損害者，始足當之
    。倘被害者所受之損害，非因欺罔行為陷於錯誤所致，尚不
    得遽以詐欺罪相繩。
二、本件自訴意旨略稱：被告乙○○明知其所有坐落臺北市○○
    區○○街136 巷15弄4 號5 樓之房屋（下稱系爭房屋）為海
    砂屋，安全結構有問題，不適合居住，竟以明麗裝潢矇騙，
    於93年11月9 日以新臺幣（下同）438 萬元之價格委請太平
    洋房屋仲介出售予自訴人，並於94年11月24日辦理移轉登記
    完畢。嗣自訴人於94 年3月25日因轉售予案外人鍾敏蕙，經
    鍾敏蕙進行裝潢時始發現上情，自訴人無奈遂予買回始知受
    騙，因認被告涉犯刑法第339 條第1 項之詐欺取財罪云云。
三、本件自訴人認被告乙○○涉有前揭詐欺之罪嫌，無非以不動
    產買賣契約書、現場相片、世桓工程顧問有限公司（下稱世
    桓工程公司）試驗報告等件為憑。訊據被告堅詞否認有何詐
    欺犯行，辯稱：當時向鈞院購入此一法拍屋是要自住的，如
    果是海砂屋也不可能在那裡住3 年，後來是因為要出國才會
    出售等語。
四、經查：
  (一)系爭房屋係被告於91年5 月1 日經法院拍賣程序購入後，再
    以438 萬元之價格出售予自訴人，並於94年11月24日辦理移
    轉登記完畢，有契約書及臺北市中山地政事務所異動索引查
    詢資料在卷可憑（見本院卷第12頁至第22頁、第31頁至第35
    頁）。嗣經自訴人轉售予案外人鍾敏蕙，經案外人鍾敏蕙委
    請工人重行裝潢時，發現系爭房屋主臥室天花板內另架設C
    型鋼支撐，且廚房樑柱處有明顯鋼筋鏽蝕裸露之現象，有照
    片7 張附卷可據（見本院卷第23頁至第26頁）。而系爭房屋
    經取得財團法人全國認證基金會認可之世桓工程公司汐止實
    驗室試驗結果，其主臥房門後右側天花板處、主臥房門後
    2.5 米地板處以及廚房右側牆上方樑處，水溶性氯離子含量
    均大於規範值甚多（即俗稱之海砂屋），亦有上開公司硬固
    混凝土氯離子含量試驗報告及本院查詢之財團法人全國認證
    基金會認可實驗室一覽表存卷可佐（見本院卷第36頁、第85
    頁）。
  (二)系爭房屋於被告拍定後進住前，即委託證人即被告妻舅丁○○進行水電管線之維修，因證人丁○○於維修前將主臥室天
    花板拆下後，發覺主臥室屋頂之鋼筋裸露，遂通知被告前來
    察看，業據證人丁○○證述明確（見本院卷第111 頁至第11
    5 頁），被告也自承於收到證人丁○○之通知後，有轉委託
    另名連先生進行補強工程等語（見本院卷第115 頁），堪信
    被告於出售系爭房屋予自訴人之前，業已知悉系爭房屋有上
    開自訴人所列瑕疵之情。
  (三)然查，系爭房屋雖有前揭瑕疵，但本院審酌下列情事，仍不
    得遽論被告於售屋前明知該屋係屬海砂屋，蓋：
    1.證人丁○○係鑑於系爭房屋為頂樓房屋，容易潮濕，若天
      花板沒有適當補強會有鋼筋裸露情形發生，始建議被告進
      行上開補強工程，此據證人丁○○結證明確（見本院卷第
      111 頁）。又海砂屋雖然可能會出現混凝土與鋼筋剝離、
      混凝土龜裂掉落或鋼筋裸露鏽蝕等現象，但該現象出現並
      無法斷其為海砂屋，須經過專業鑑定方可判定，有經濟部
      標準檢驗局95年2 月7 日經標六字第09500009970 號函存
      卷可考（見本院卷第94頁）。被告專業知識及經驗當較前
      開證人薄弱，加以被告在出售該屋前，並未委請專業機構
      鑑定，自難認被告憑目測即能鑑定出該屋之氯離子含量超
      出規範值。參以證人即太平洋房屋公司之仲介人員丙○○
      也至庭證稱：系爭房屋所屬之集合住宅，另曾仲介出售過
      6 號5 樓及10號5 樓，但均未發現鋼筋裸露或接獲買方反
      應係屬海砂屋之情形，而被告也係因伊主動聯繫並告知6
      號5 樓房屋也是伊所出售，始委託證人丙○○處理房屋出
      售事宜，均據證人丙○○證述翔實（見本院卷第116 頁、
      第117 頁）。堪信證人丙○○於受被告所託前，依其曾有
      之仲介隸屬同一集合住宅內其他房屋（且同是5 樓）之經
      驗，尚未能獲悉該集合住宅係屬海砂屋之情事。且倘被告
      明知系爭房屋海砂屋，當連同仲介人員一併隱瞞，亦無可
      能委託曾有仲介同一集合住宅內其他房屋經驗之證人丙○○出售。益可證明被告辯稱：於出售系爭房屋予自訴人前
      ，並不知道系爭房屋為海砂屋乙節，非屬虛妄。
    2.至系爭房屋上開瑕疵雖均經修補，但被告於91年5 月1 日
      拍定系爭房屋後，即經由證人丁○○之告知而知悉上開瑕
      疵，業如前述，倘被告明知系爭房屋為海砂屋，為避免自
      身之居住安全受有危害，衡情應儘速出售，惟被告仍在系
      爭房屋內居住近3 年，嗣93年11月9 日方出售予自訴人，
      益徵被告對系爭房屋係屬海砂屋乙節，應非屬明知。且縱
      使系爭房屋天花板曾重新裝潢，但無從判斷出該裝潢係何
      時所為，亦經證人丙○○證述在卷（見本院卷第120 頁）
      ，尚難據此認定，被告有自訴人所指訴之以裝潢掩飾瑕疵
      之情。
    3.被告於收取自訴人給付價金後，即已依約履行移轉登記義
      務完畢。雖經自訴人發覺該屋有上開瑕疵，但被告經自訴
      人依民法有關物之瑕疵擔保等相關規定行使其權利時，被
      告亦與自訴人達成民事上之和解，此有和解書1 份附卷可
      證，據上諸端，更難認定被告於與自訴人締約當時有何不
      法所有之意圖。
五、此外，復查無其他積極證據足資證明被告有何詐欺犯行，被
    告之犯罪嫌疑顯有不足，而有刑事訴訟法第252 條第10款之
    情形，依照首開說明，本件自訴應予裁定駁回。
據上論結，應依刑事訴訟法第326 條第3 項、第252 條第10款裁
定如主文。
中    華    民    國    95    年    6     月    5     日
                  刑事第四庭審判長法  官    謝靜恒
                                  法  官    高雅敏
                                  法  官    許碧惠
以上正本證明與原本無異。
如不服本裁定，應於裁定送達後5 日內，向本院提出抗告狀。
                                  書記官    徐仁豐
中    華    民    國    95    年    6     月    6     日


司法院資訊處製作；財團法人民間司法改革基金會備份。
